---
title: "Curriculum vitæ"
---

## {{< fa briefcase >}} Expérience professionnelle 

```{r}
#| echo: false
#| results: asis

data <- openxlsx::read.xlsx("CV.xlsx",sheet = "Experience")
data[is.na(data[,"Lieu_en"]), "Lieu_en"] <- data[is.na(data[,"Lieu_en"]), "Lieu"]
data[is.na(data[,"Date_en"]), "Date_en"] <- data[is.na(data[,"Date_en"]), "Date"]

for (i in 1:nrow(data)) {
  date <- data[i, "Date"]
  intitule <- data[i, "Intitulé"]
  lieu <- data[i, "Lieu"]
  cat(":::: {.columns}\n")
  cat("::: {.column width=\"10%\"}\n")
  cat(date, "\n")
  cat(":::\n")
  cat("::: {.column width=\"90%\"}\n")
  cat(gsub("\\.\\.", ".", sprintf("**%s**, %s.\n", intitule, lieu)))
  cat(":::\n")
  cat("::::\n\n")
}
```

## {{< fa user-graduate >}} Formation 

:::: {.columns}
::: {.column width="10%"}
2020 - 2025
:::
::: {.column width="90%"}
**Doctorant à l'École Doctorale de Gestion et d'Economie ([EDGE](https://ed-edge.doctorat-bretagneloire.fr){target="_blank"}), Laboratoire d'Économie et de Management de Nantes Atlantique ([LEMNA](https://lemna.univ-nantes.fr){target="_blank"})**.

- Intitulé : [Estimation en temps réel de la tendance-cycle à l'aide de moyennes mobiles : apports dans l'analyse conjoncturelle](https://theses.fr/s389661){target="_blank"}.  
- Jury : Olivier DARNÉ (directeur, Nantes Université), 
Dominique LADIRAY (co-encadrant, Insee), 
Catherine DOZ (rapporteur, Université Paris 1 Panthéon-Sorbonne), 
Valérie MIGNON (rapporteur, Université Paris Nanterre),  
Hamza BENNANI (Nantes Université), 
Laurent FERRARA (SKEMA Business School), 
Jean PALATE (Banque Nationale de Belgique).
:::
::::

::: {.callout-resume .callout-warning collapse=true}
### Résumé
Les séries désaisonnalisées sont couramment utilisées pour l'analyse conjoncturelle et l'identification des points de retournement. 
Toutefois, lorsqu'elles sont trop bruitées, un lissage supplémentaire est nécessaire pour extraire la tendance de court terme, appelée tendance-cycle, qui combine la tendance de long terme et les fluctuations cycliques de court terme. 
Cette extraction repose généralement sur des moyennes mobiles symétriques. 
Pour l'estimation en temps réel, en l'absence d'observations futures, il est toutefois nécessaire de s'appuyer sur des filtres asymétriques. 
Cela entraîne retards dans la détection des points de retournement et  révisions au fur et à mesures que de nouvelles observations sont disponibles. 
Cette thèse vise à préciser pourquoi et comment publier la tendance-cycle et les recommandations pour le faire.

Différentes approches récentes de construction de moyennes mobiles asymétriques sont comparées, tant sur le plan théorique qu'empirique. 
Deux extensions des filtres de Henderson et de Musgrave, classiquement utilisées pour l'estimation de la tendance-cycle, sont proposées :  1) réduction des révisions et délais dans la détection des points de retournement via une paramétrisation locale ; 2) intégration de régresseurs externes pour construire des filtres robustes à certains chocs. 

Ces travaux s'accompagnent de deux paquets R, `rjd3filters` et `publishTC`, qui facilitent l'application des méthodes proposées, l'étude des propriétés des filtres, l'estimation de la tendance-cycle et leur mise en production.
:::

:::: {.columns}
::: {.column width="10%"}
2019 - 2021
:::
::: {.column width="90%"}
**École Nationale de la Statistique et de l'Administration Économique** ([ENSAE](https://www.ensae.fr){target="_blank"}), voie Data Science, Statistique et Apprentissage
:::
::::

:::: {.columns}
::: {.column width="10%"}
2014 - 2015
:::
::: {.column width="90%"}
**Master 2 de statistique-économétrie, spécialité statistique publique, parcours études statistiques**, [ENSAI](http://ensai.fr){target="_blank"}
/ [Université Rennes 1](https://math.univ-rennes1.fr){target="_blank"}.
:::
::::

:::: {.columns}
::: {.column width="10%"}
2013 - 2014
:::
::: {.column width="90%"}
**Licence Sciences des organisations et des marchés, mention économie appliquée**, [Université Paris-Dauphine](https://dauphine.psl.eu/formations/licences/economie-appliquee){target="_blank"}.
:::
::::

:::: {.columns}
::: {.column width="10%"}
2012 - 2013
:::
::: {.column width="90%"}
**Licence Sciences, technologies, santé, mention mathématiques**,
[Université Rennes 1](https://math.univ-rennes1.fr/licence-mention-mathematiques){target="_blank"}.
:::
::::


:::: {.columns}
::: {.column width="10%"}
2012 - 2014
:::
::: {.column width="90%"}
**École Nationale de la Statistique et de l'Analyse de l'Information**  ([ENSAI](http://ensai.fr){target="_blank"}).
:::
::::

:::: {.columns}
::: {.column width="10%"}
2010 - 2012
:::
::: {.column width="90%"}
**Classes préparatoires aux grandes écoles, filière MPSI (Maths, Physique, Sciences de l'Ingénieur) puis MP* (Mathématiques Physique)**, option informatique, [Lycée Carnot](http://lyc21-carnot.ac-dijon.fr){target="_blank"}, Dijon.
:::
::::



## {{< fa newspaper >}} Publications / Interventions

### Publications

```{r}
#| echo: false
#| results: asis

data <- openxlsx::read.xlsx("CV.xlsx",sheet = "Publications")

for (i in 1:nrow(data)) {
  titre <- sprintf("* %s.", data[i,"Titre"])
  titre <- gsub("\\.\\.", ".", titre)
  resume <- data[i,"Résumé"]
  cat(titre, "\n\n")
  if( !all(is.na(resume))) {
    cat("::: {.callout-resume .callout-warning collapse=true}\n")
    cat("### Résumé\n")
    cat(resume, "\n")
    cat(":::\n\n")
  }
}

```


**Référé des revues** : [Statéco](https://www.insee.fr/fr/information/2116798){target="_blank"},
_[Journal of Official Statistics](https://www.scb.se/jos){target="_blank"}_,
_[Statistical Journal of the IAOS](https://officialstatistics.com){target="_blank"}_, 
_[International Journal of Operational Research](https://www.inderscience.com/jhome.php?jcode=ijor){target="_blank"}_, _[The R journal](https://journal.r-project.org){target="_blank"}_.


### Interventions

- {{< fa brands r-project >}} package `tvCoef`, implementing time-varying coefficients models has never been so easy (2023), [Workshop on Time Series Analysis and Statistical Disclosure Control Methods for Official Statistics](https://aqlt.github.io/slides/2023%20-%2012%20-%20OECD/Slides.pdf){target="_blank"}.

- Avec Abbas R. , Carnot N., Lequien M., Roux S., L'effet macro-économique de la transition bas carbone (2023), Séminaire D2E.

- Manipuler les moyennes mobiles avec R et JDemetra+ (2023), [Rencontres R](https://aqlt.github.io/slides/2023%20-%2006%20-%20Rencontres%20R/Slides_rr.pdf){target="_blank"}.

- Avec [du Campe de Rosamel C.](https://www.linkedin.com/in/claire-de-rosamel-61a046202/) (stagiaire encadrée pendant 6 mois), Utilisation de modèles de régression à coefficients variant dans le temps pour la prévision conjoncturelle (2023), [Atelier D2E](https://aqlt.github.io/AteliertvCoef/){target="_blank"}.


- R and JDemetra+ 3.0: A new toolbox around seasonal adjustment and time series analysis (2022), [2nd Workshop on Time Series Methods for Official Statistics](https://aqlt.github.io/slides/2022%20-%2009%20-%20OECD/Slides_AQLT.pdf){target="_blank"}, [uRos](https://aqlt.github.io/slides/2022%20-%2011%20-%20uRos/Slides_AQLT.pdf){target="_blank"}.

- Trend-cycle extraction and moving average manipulations in R with the rjdfilters package (2022), [4th Seasonal Adjustment Practitioners Workshop](https://aqlt.github.io/slides/2022%20-%2006%20-%20SAPW/Slides_AQLT.pdf){target="_blank"}.

- Estimation en temps réel de la tendance-cycle : Apport de l'utilisation des filtres asymétrique (2022), [1ère Journée d'Économétrie Appliquée « Michel TERRAZA »](https://aqlt.github.io/slides/2022%20-%2005%20-%20JEAMT/Slides_AQLT.pdf){target="_blank"}.

- Performance of asymmetric filters for trend-cycle extraction - Application to the COVID-19 crisis (2021), [JSM (2021)](https://ww2.amstat.org/meetings/jsm/2021/onlineprogram/AbstractDetails.cfm?abstractid=317462){target="_blank"}.

- Performance of asymmetric filters for trend-cycle extraction - Application to the COVID-19 crisis (2021), [New Techniques and Technologies for Statistics  (NTTS)](https://aqlt.github.io/slides/2021%20-%2003%20-%20NTTS/Slides.pdf){target="_blank"}.

- Animation et participation à un Hackathon sur RJDemetra (deux jours, 2019), Deutsche Bundesbank, Francfort.

- RJDemetra: an R interface to JDemetra+ (2019), [Seasonal Adjustment Center of Excellence (SACE) Meeting #6](https://aqlt.github.io/slides/2019%20-%2003%20-%20SAEG%20and%20SAUG/rjdemetra_saeg.pdf), [New Techniques and Technologies for Statistics  (NTTS)](https://aqlt.github.io/slides/2019%20-%2003%20-%20NTTS/rjdemetra.pdf){target="_blank"}, Seasonal Adjustment Expert Group (SAEG), [useR!2019](http://user2019.r-project.org/static/pres/t256274.pdf){target="_blank"}.


- Avec Ladiray D., (In)Stability of Reg-ARIMA Models for Seasonal Adjustment (2019), *[New Techniques and Technologies for Statistics  (NTTS)](https://aqlt.github.io/slides/2018%20-%2009%20-%20SACE/RegARIMA%20estimation/2018-10-04%20(In)Stability%20of%20Reg-Arima%20Estimations.pdf){target="_blank"}*.

- R and JDemetra+: RJDemetra and rjdqa (2018), [Seasonal Adjustment Center of Excellence (SACE) Meeting #5](https://aqlt.github.io/slides/2018%20-%2009%20-%20SACE/R%20and%20JD%2B/rjdemetra.pdf).


## {{< fa chalkboard-teacher >}} Enseignements 


:::: {.columns}
::: {.column width="10%"}
2023-
:::
::: {.column width="90%"}
**Cours d'algèbre** pour la préparation du [concours interne d'administrateurs de l'Insee](https://www.insee.fr/fr/information/4773743){target="_blank"} (32h), Paris.
:::
::::


:::: {.columns}
::: {.column width="10%"}
2022-
:::
::: {.column width="90%"}
**Analyse des séries temporelles avec {{< fa brands r-project >}}**,
[CEPE](https://www.lecepe.fr/formations/methodes-statistiques/series-temporelles/analyse-des-series-temporelles-avec-r_44.html){target="_blank"}, Paris.
:::
::::

:::: {.columns}
::: {.column width="10%"}
2021 - 2022
:::
::: {.column width="90%"}
**Chargé de travaux pratiques d'analyse des séries temporelles**, [ENSAE](https://www.ensae.fr){target="_blank"}, 
Paris.
:::
::::

:::: {.columns}
::: {.column width="10%"}
2021
:::
::: {.column width="90%"}
**Désaisonnalisation avec JDemetra+ et RJDemetra**
(24h), RTE, Paris.
:::
::::

:::: {.columns}
::: {.column width="10%"}
2019-
:::
::: {.column width="90%"}
**Formation désaisonnaliser une série temporelle**
(24h),
[CEPE](https://www.lecepe.fr/formations/methodes-statistiques/series-temporelles/desaisonnaliser-une-serie-temporelle_42.html){target="_blank"}, Paris.
:::
::::

:::: {.columns}
::: {.column width="10%"}
2017 - 2019
:::
::: {.column width="90%"}
**Formations sur la correction des variations saisonnières et des jours ouvrables (CVS-CJO)**, [Insee](https://www.insee.fr){target="_blank"},
Paris.
:::
::::


:::: {.columns}
::: {.column width="10%"}
2016
:::
::: {.column width="90%"}
**Chargé de travaux pratiques d'initiation à {{< fa brands r-project >}}**, [ENSAE](https://www.ensae.fr){target="_blank"}, 
Paris.
:::
::::

## {{< fa globe-europe >}} Coopérations

```{r}
#| echo: false
#| results: asis

data <- openxlsx::read.xlsx("CV.xlsx",sheet = "Cooperations")
data$Descriptif <- gsub("\\.\\.", ".", paste0(data$Descriptif,"."))
for (i in 1:nrow(data)) {
  annee <- data[i, "Année"]
  pays <- data[i, "Lieu"]
  descriptif <- data[i, "Descriptif"]
  cat(":::: {.columns}\n")
  cat("::: {.column width=\"15%\"}\n")
  cat(sprintf("**%s** (%s)\n", pays, annee))
  cat(":::\n")
  cat("::: {.column width=\"85%\"}\n")
  cat(descriptif, "\n")
  cat(":::\n")
  cat("::::\n\n")
}
```
